---
title: "Tugas Individu Analisis Regresi"
author: "Vito Raditya Pratama"
date: "2024-03-06"
output: html_document
---

```{r}
library(readxl)
library(dplyr)
library(plotly)
library(lmtest)
library(car)
library(randtests)
library(lmtest)
```
# Data
```{r}
data <- read_xlsx("D:\\[SEM 4]\\Analisis Regresi\\Kuliah\\[7] Data Tugas.xlsx")
data
```
# Model Awal

```{r}
model = lm(formula = Y ~ X, data = data)
summary(model)
```
Diperoleh model regresi sebagai berikut
$$\hat Y = 46.46041 - 0.75251X +e$$
Model tersebut belum dapat dikatakan model terbaik karena belum melalui serangkaian uji asusmsi.

# Eksplorasi Data

```{r}
#Plot Hubungan X dan Y
plot(x=data$X,y=data$Y)
```
Dari plot diatas, hubungan X dan Y memiliki hubungan yang tidak linear

```{r}
## Plot Sisaan vs Y duga
plot(model,1)
```

```{r}
## Plot Sisaan vs Urutan
 plot(x = 1:dim(data)[1],
 y = model$residuals,
 type = 'b',
 ylab = "Residuals",
 xlab = "Observation")
```
Sebaran membentuk pola kurva yang berarti sisaan tidak saling bebas, model tidak pas


```{r}
## Sisaan dengan QQ-Plot
plot(model,2)
```
# Uji Normalitas Sisaan
$$
H_0 : \text{Sisaan menyebar normal}\\H_1 : \text{Sisaan tidak menyebar normal}
$$
```{r}
shapiro.test(model$residuals)
```
p-value > alpha, maka tak tolak $H_0$, sisaan menyebar normal

# Uji Asumsi Gauss-Markov
##  1. Nilai Harapan Sisaan sama dengan nol
$$
H_0 : \text{Nilai harapan sama dengan 0}\\H_1 : \text{Nilai harapan tidak sama dengan 0}
$$
```{r}
t.test(model$residuals,mu = 0,conf.level = 0.95)
```
p-value > alpha , maka tak tolak $H_0$, nilai harapan sisaan sama dengan nol
 
## 2. Ragam Sisaan Homogen
$$
H_0 : \text{Ragam sisaan homogen}\\H_1 : \text{Ragam sisaan tidak homogen}
$$

```{r}
homogen = lm(formula = abs(model$residuals) ~ X, # y: abs residual
data = data)
summary(homogen)
 
bptest(model)
```
p-value > alpha, maka tak tolak $H_0$, ragam sisaan homogen

## 3. Sisaan Saling Bebas
$$
H_0 : \text{Sisaan saling bebas}\\H_1 : \text{Sisaan tidak saling bebas}
$$

```{r}
runs.test(model$residuals)
```
```{r}
dwtest(model)
```
p-value (pada DW test) < alpha , maka tolak $H_0$, sisaan tidak saling bebas.

Dari ketiga asumsi diatas menunjukkan adanya asumsi Gauss-Markov yang tidak terpenuhi yaitu pelanggaran asumsi tidak ada autokorelasi. Dapat dilihat dari Durbin Watson Test yang dilakukan.

# Transformasi Data
```{r}
Y = sqrt(data$Y)
X = sqrt(data$X)
plot(x = X,y = Y)
```
```{r}
model_new=lm(formula=Y~X)
summary(model_new)
```
Diperoleh model sebagai berikut
$$Y = 8.71245-0.81339X+e$$
```{r}
dwtest(model_new)
```
p-value>alpha, maka tak tolak $H_0$, sisaan saling bebas.

# Kesimpulan

Berdasarkan transformasi yang telah dilakukan yaitu transformasi $Y^{\frac12}\text{dan}X^{\frac12}$ akan menghasilkan model regresi yang lebih efektif disertai dengan semua asumsi telah terpenuhi dalam analisis regresi linear sederhana.  

Model regresi setelah di transformasi adalah sebagai berikut :
$$Y^*=8.71245-0.81339X^* + e$$ $$Y^* = \sqrt Y$$ $$X^* = \sqrt X $$
Sehingga model terbaik untuk data ini adalah:
$$\hat Y=(8.71245-0.81339X^\frac12)^2 + e$$
Interpretasi : Model regresi diatas menunjukkan hubungan kuadrat negatif antara Y dan X. Ketika X meningkat, Y cenderung menurun dengan kecepatan yang semakin cepat. 
Konstanta 8.71245 mewakili nilai Y ketika X sama dengan 0. Koefisien -0.081339 menunjukkan pengaruh perubahan X terhadap Y. Semakin besar nilai absolut koefisien, semakin besar pengaruh X terhadap Y.
